臺灣高等法院臺中分院刑事判決
111年度上易字第675號
上  訴  人  臺灣南投地方檢察署檢察官 
被      告  謝燕萍



上列上訴人因被告竊盜案件，不服臺灣南投地方法院111年度易
字第102號中華民國111年6月16日第一審判決（起訴案號：臺灣
南投地方檢察署111年度偵緝字第5號），提起上訴，本院判決如
下：
    主  文
原判決關於刑之部分撤銷。
上開撤銷部分，處拘役伍拾捌日，如易科罰金，以新臺幣壹仟元
折算壹日。
    事實及理由
一、本案審判範圍
　　刑事訴訟法第348條規定：「上訴得對於判決之一部為之。
    對於判決之一部上訴者，其有關係之部分，視為亦已上訴。
    但有關係之部分為無罪、免訴或不受理者，不在此限。上訴
    得明示僅就判決之刑、沒收或保安處分一部為之。」參諸刑
    事訴訟法第348 條第3 項規定立法理由，宣告刑、數罪併罰
    所定之應執行刑、沒收，倘若符合該條項的規定，已得不隨
    同其犯罪事實，而單獨成為上訴之標的，且於上訴人明示僅
    就刑上訴時，第二審法院即不再就原審法院所認定之犯罪事
    實為審查，而應以原審法院所認定之犯罪事實，作為論認原
    審宣告刑、執行刑及沒收妥適與否的判斷基礎。上訴人即檢
    察官於上訴書表明係就原審未論以累犯及未據以加重其刑部
    分上訴、於本院審理時亦明示僅就上開量刑部分提起上訴等
    語(見本院卷第60頁），依前述說明，本院審理範圍僅限於
    原判決所處之刑部分，其餘檢察官未表明上訴部分，不在上
    訴範圍。
二、本案據以審查量刑妥適與否之原審所認定犯罪事實及所犯法
    條、罪名
  ㈠犯罪事實：被告謝燕萍（下稱被告）於民國110年9月7日14時
    許，行經南投縣○里鎮○○路0段000號前，因見詹義彬所有停
    放在該處之車牌號碼000-0000號普通重型機車無人看管，竟
    意圖為自己不法所有，基於竊盜之犯意，徒手竊取置於機車
    龍頭下方置物袋內藍色零錢盒，內有現金新臺幣（下同）90
    0元得手。
  ㈡所犯法條及罪名：被告所為，係犯刑法第320條第1項之竊盜
    罪。
三、撤銷關於刑部分之理由及本院之論斷
　㈠原審以：起訴書固認被告本案犯行符合累犯，請求依刑法第4
    7條第1項酌情加重其刑，並以臺灣南投地方檢察署刑案資料
    查註紀錄表為論據；然檢察官就被告構成累犯之事實及應加
    重其刑事項，均未具體指出證明之方法，自難以依卷內證據
    認有累犯加重其刑之情形；是本院參酌最高法院刑事大法庭
    110年度台上大字第5660號裁定意旨，僅將被告之前科紀錄
    列入刑法第57條第5款「犯罪行為人之品行」之量刑審酌事
    由，爰不依累犯規定加重其刑等語。固非無見。
　㈡惟查：　
　⒈最高法院大法庭制度是透過對於個案的拘束力以及歧異解的
    提案(含潛在歧異及原則重要性)義務，構建縱向及橫向的拘
    束效力，達成統一法律見解的目的。亦即最高法院依法院組
    織法第51條之2第1項、第51條之3之提案予刑事大法庭，提
    案庭依據大法庭裁定之法律見解作出確定局裁判，成為最高
    法院之「先前裁判」，各審判庭對於受理之案件，除非擬對
    於採取大法庭裁定見解之先前裁判表示不同之法律見解，再
    次開啟徵詢、向大法庭提案等程序，否則應採取與先前裁判
    相同之見解，此項機制確保了最高法院各庭之間（橫向）法
    律見解之一致性，透過審級制度，下級審法院對於該項統一
    之法律見解，亦應遵循，由此達成縱向法律見解之統一。查
    ：本件最高法院110年度台上大字第5660號裁定（下稱系爭
    裁定）係最高法院提案庭依法院組織法第51條之2第1項、第
    51條之3之規定作成系爭裁定，並依據系爭裁定之法律見解
    作出110年度台上字第5660號刑事判決之確定終局裁判（下
    稱系爭判決），已成為最高法院之「先前裁判」，下級審法
    院對於最高法院該項統一之法律見解，自應遵循。
　⒉刑事訴訟法第161條第1項規定：「檢察官就被告犯罪事實，
    應負舉證責任，並指出證明之方法。」此為檢察官就被告有
    罪事實應負實質舉證責任之概括性規定，非謂除有罪事實之
    外，其他即可不必負舉證責任。此一舉證責任之範圍，除犯
    罪構成事實（包括屬於犯罪構成要件要素之時間、地點、手
    段、身分、機會或行為時之特別情狀等事實）、違法性、有
    責性及處罰條件等事實外，尚包括刑罰加重事實之存在及減
    輕或免除事實之不存在。累犯事實之有無(累犯前階段)，雖
    與被告是否有罪無關，然係攸關刑罰加重且對被告不利之事
    項，為刑之應否為類型性之加重事實，就被告而言，與有罪
    、無罪之問題有其相同之重要性，自應由檢察官負主張及實
    質舉證責任；再就司法院釋字第775 號解釋之意旨（累犯加
    重量刑與否，已由原來必加重，轉變為裁量及課予檢察官就
    被告應依累犯規定加重其刑之事項負較為強化之說明責任）
    及刑事訴訟法之因應修法（刑事訴訟法配合修正第289條第2
    項，累犯應加重其刑之階段，法院須就檢察官所指出之加重
    其刑事項加以調查、辯論，始能斟酌取捨)，是關於累犯後
    階段依累犯規定「加重其刑事項」之法律效果，檢察官亦負
    有主張及說明(即說服)責任。亦據系爭判決進一步闡釋。可
    見系爭判決已變更實務一向認為累犯前科事實與法律效果均
    應由法院依職權調查之法律見解，且此亦與刑事訴訟法相關
    證據法則無違。則檢察官上訴意旨認依現行刑法第47條第1
    項之規定，法院關於累犯之適用無裁量餘地等語，尚無足取
    。
　⒊檢察官主張個案構成累犯，應就累犯前科事實負實質舉證責
    任，系爭判決更進一步闡釋其見解：係指檢察官應於法院調
    查證據時，提出足以證明被告構成累犯事實之前案徒刑執行
    完畢資料，例如前案確定判決、執行指揮書、執行函文、執
    行完畢（含入監執行或易科罰金或易服社會勞動執行完畢、
    數罪係接續執行或合併執行、有無被撤銷假釋情形）文件等
    相關執行資料，始足當之。至一般附隨在卷宗內之被告前案
    紀錄表，係司法機關相關人員依憑原始資料所輸入之前案紀
    錄，僅提供法官便於瞭解本案與他案是否構成同一性或單一
    性之關聯、被告有無在監在押情狀等情事之用，並非被告前
    案徒刑執行完畢之原始資料或其影本，是檢察官單純空泛提
    出被告前案紀錄表，尚難認已具體指出證明方法而謂盡其實
    質舉證責任等語。惟此並不是指檢察官是否已盡舉證之責僅
    限於系爭判決舉例說明之相關執行資料，而否定一般附隨在
    卷宗內之被告前案紀錄表，乃係因系爭判決所舉之上開文書
    均屬「原始證據」，足以擔保其真正；被告前案紀錄表則屬
    派生證據，倘檢察官僅單純空泛提出或指出被告前案紀錄表
    作為證據或調查之證據，尚難認已盡其實質舉證責任，還必
    須指出其證明之方法，使法院確信被告構成累犯，亦即於檢
    察官選擇提出、以被告前案紀錄表為證據或作為調查之對象
    時，應先具體明確指出前案紀錄表中是哪幾筆資料與本案累
    犯待證事實有關，並釋明其符合刑法第47條累犯規定之執畢
    日期，法院再依文書證據之調查方式，於當事人均無爭執其
    真正之狀態下，始可認已實質盡舉證之責任。至被告如有爭
    執，檢察官自應提出原始證據資以釐清，要屬當然。而所謂
    檢察官應就被告累犯加重其刑之事項「具體指出證明方法」
    ，系爭判決亦已闡示：係指檢察官應於科刑證據資料調查階
    段就被告之特別惡性及對刑罰反應力薄弱等各節，例如具體
    指出被告所犯前後數罪間，關於前案之性質（故意或過失）
    、前案徒刑之執行完畢情形（有無入監執行完畢、在監行狀
    及入監執行成效為何、是否易科罰金或易服社會勞動〔即易
    刑執行〕、易刑執行成效為何）、再犯之原因、兩罪間之差
    異（是否同一罪質、重罪或輕罪）、主觀犯意所顯現之惡性
    及其反社會性等各項情狀，俾法院綜合判斷個別被告有無因
    加重本刑致生所受刑罰超過其所應負擔罪責之情形，裁量是
    否加重其刑，以符合正當法律程序及罪刑相當原則之要求等
    語。稽之卷證本件起訴書中已載明被告前因竊盜案件，經原
    審法院以106年度易字第1號判決判處有期徒刑5月確定，於1
    06年10月21日執行完畢(見原審卷第7頁）；嗣檢察官在原審
    審理時於事實及法律辯論完畢後，經審判長同意，就被告本
    案所為是否構成累犯乙情，詢問被告：「（〈請求提示前案
    紀錄表〉依前科紀錄表顯示，你於106年間遭南投地方法院判
    處竊盜罪，有無印象？）有。」「（後來是否因上開案件入
    監執行？）有。」「（是否於106年間執行完畢？）是。」
    「（你於106年間竊盜案件執行完畢後，為何於3、4年後再
    犯本案）我沒有注意」，且被告於審判長詢以對於卷附被告
    的全國前案紀錄表有何意見（提示並告以要旨）時，答稱：
    沒有意見等語（見原審卷第66至67頁）。可見檢察官係以被
    告前案紀錄表為證據，具體明確指出被告前案紀錄表中有前
    揭竊盜資料與本案累犯待證事實有關，並釋明被告於前揭竊
    盜案件106年10月21日執行完畢，於5年內再犯本件竊盜罪，
    符合刑法第47條累犯之規定，且當事人於原審依文書證據之
    方式調查時，對此亦均無爭執其真正，可認檢察官就被告累
    犯前科事實已實質盡舉證之責任。又檢察官於科刑範圍辯論
    亦論稱：被告本件犯行為累犯，與前案所犯案件類型相同，
    請依刑法第47條第1項加重其刑等語、被告則稱：請依法審
    酌（見原審卷第68頁）。可見檢察官應於科刑證據資料調查
    階段就被告之特別惡性及對刑罰反應力薄弱等情，亦具體指
    出證明方法。依上述說明，原審誤解系爭判決，認檢察官就
    被告構成累犯之事實及應加重其刑事項，均未具體指出證明
    之方法，逕將被告符合累犯之要件，列為第57條第5款「犯
    罪行為人之品行」之量刑事由，而未裁量是否加重其刑，即
    有違誤，並應認檢察官此部分之上訴為有理由。本院斟酌被
    告於前揭竊盜案入監執行徒刑完畢後之3、4年，仍未能記取
    教訓，再為本案同一罪質之竊盜犯行，且其並稱沒有注意為
    何再犯，可見其主觀上未能警惕，對刑罰反應力薄弱，而為
    本案犯行，侵害他人法益，因此加重其本案所犯之罪之刑（
    本案本院選科拘役刑，詳後述），不致生行為人所受之刑罰
    超過其所應負擔罪責及其人身自由因此有遭受過苛之侵害，
    而不符憲法罪刑相當原則或牴觸憲法第23條比例原則之情形
    ，依前揭說明，自應依刑法第47條第1項規定，加重其刑。
    又累犯前科事實之調查應經嚴格證明，始得論以累犯或依累
    犯規定加重其刑，惟將之作為單純科刑情狀之事實即犯罪行
    為人之品行資料，因未涉及刑罰加重之因素，僅以自由證明
    為已足，法院自得依職權審酌被告之前科紀錄，兩者間並不
    相同，不可混淆，附此敘明。
　⒋綜上，雖檢察官就上述⒉部分之上訴尚無足取，惟原判決就被
    告構成累犯之事實及應加重其刑事項，誤認均未具體指出證
    明之方法，而未裁量加重其刑，自有違誤，且檢察官亦以此
    為由提起上訴，請求撤銷原判決關於刑之部分，即屬有理由
    ，自應由本院將此部分予以撤銷改判。
四、科刑
　　爰以行為人責任為基礎，審酌被告不思以正當途徑謀取財物
    ，竟為一己之利，即為本案竊盜犯行，欠缺尊重他人財產法
    益之觀念，所為應值非難；惟念及被告於法院審理期間始終
    坦承犯行，惟迄今未實際賠償被害人之犯後態度，暨被告自
    述國中肄業之智識程度、目前無業、經濟狀況勉持、離婚、
    獨居等家庭生活情狀（見原審卷第65至66頁），併斟酌被告
    於犯本案前與此相類似之竊盜尚有2件(即不含構成累犯之前
    案此部分不重複評價）分別被判處拘役30、40日之前科素行
    ，此有臺灣高等法院被告前案紀錄表可憑；暨本案犯罪動機
    、目的、手段、犯罪情節及本案犯罪所得僅900元等一切情
    形，認應選科以拘役刑較符罪刑相當而量處如主文第2項所
    示之刑，並諭知易科罰金之折算標準。又關於累犯依刑事訴
    訟法第309條之規定，本即不在有罪主文應記載事項之列，
    基於精簡裁判之要求，本判決主文自無庸為累犯之諭知，附
    此敘明。
據上論結，應依刑事訴訟法第369條第1項前段、第364條、第299
條第1項前段，判決如主文。
本案經檢察官張鈞翔提起公訴，檢察官林孟賢提起上訴，檢察官
謝名冠到庭執行職務。　
中　　華　　民　　國　　111 　年　　8 　　月　　24  　日
        　　刑事第二庭  審判長法　官  何　志　通
　　　　　　　　　　　　　    法　官  石  馨  文
　　　　　　　　　　　　　　  法　官  吳  進  發     
以上正本證明與原本無異。     
不得上訴。
　　　　　　　　　　　 　　　 書記官  洪  宛  渝 

中　　華　　民　　國　　111 　年　　8 　　月　　24　　日